臺灣高等法院民事裁定
109年度勞抗字第54號
抗  告  人  萬仲建設股份有限公司

法定代理人  梁惠英


上列抗告人因與相對人東宜佳間返還薪資等事件，對於中華民國
109年5月14日臺灣臺北地方法院109年度勞訴字第162號所為裁定
提起抗告，本院裁定如下： 
    主  文
抗告駁回。
抗告費用由抗告人負擔。
    理  由
一、按勞動事件以以雇主為原告者，由被告住所、居所、現在或
    最後之勞務提供地法院管轄，勞動事件法第6條第1項後段定
    有明文。又訴訟之全部或一部，法院認為無管轄權者，依原
    告聲請或依職權以裁定移送於其管轄法院，民事訴訟法第28
    條第1項亦定有明文。
二、抗告人意旨略以：伊營業地址位於臺北市大安區市○○道0段0
    號，並設置臺北辦事處於臺北市○○區○○○路0段00巷0號1樓，
    所有正職員工皆在臺北辦事處上班，伊並未在臺南設置辦事
    處或分公司，於臺南目前只有銷售中心，由銷售跑單人員進
    駐接待看屋民眾。伊於民國109年3月19日發函記載「雙方同
    意以臺灣臺北地方法院為第一審管轄法院」等語給相對人前
    ，已先致電相對人，但相對人並未接聽電話，事後亦未提出
    任何疑義，應屬默認與心虛之行為，伊設立於臺北市，為何
    要配合一個無故曠職之員工至臺灣臺南地方法院（下稱臺南
    地院）開庭，原裁定移送臺南地院，於理不合等語。
三、經查：
　㈠本件抗告人以雇主身分，起訴請求相對人返還薪資及商譽賠
    償等訴訟，有抗告人之補正狀可稽（見原法院卷第51頁），
    屬勞動事件法第2條第1項第1款所稱基於勞動關係所生民事
    上權利義務之爭議之勞動事件，應適用勞動事件法相關規定
    。又勞動事件以雇主即抗告人為原告，依勞動事件法第6條
    第1項規定，應由被告即相對人住所、居所、現在或最後之
    勞務提供地法院管轄，而該規定之立法意旨為「勞工為經濟
    上較為弱勢之一造，且勞資爭議多在勞工之勞務提供地發生
    ，為便利勞工起訴與應訴，兼顧法院調查證據之便捷，以期
    有效解決勞資爭議，爰就勞工與雇主間之勞動事件，採競合
    管轄之方式」等語，乃為保護勞工之利益，同時兼顧法院調
    查證據之便捷。再者，關於民事訴訟之土地管轄，各國立法
    例皆採「以原就被」原則，蓋被告係居於被訴之地位，應以
    被告與法院管轄區域之關係為標準定其管轄法院，始為合理
    ，並防杜原告之濫訴，以保護被告之利益，是以「以原就被
    」為原則，此觀民事訴訟法第1條第1項前段規定「訴訟，由
    被告住所地之法院管轄。」及第12條規定「因契約涉訟者，
    如經當事人定有債務履行地，『得』由該履行地之法院管轄。
    」，亦是由相對人住所、居所或雙方約定相對人之勞務提供
    地之法院管轄，至為明瞭。從而，抗告人主張其需配合相對
    人至臺南地院開庭，於理不合云云，殊非可取。
　㈡本件相對人住所地位於臺南市新營區、勞務提供地為抗告人
    之「臺南銷售中心」乙情，此有相對人之個人戶籍資料、相
    對人對抗告人提起之另案民事事件起訴狀上所書寫之地址、
    兩造間僱傭合約為證（見原法院卷第83、17頁，本院卷第39
    至42頁），抗告人亦自承其於臺南目前有銷售中心，由銷售
    跑單人員進駐接待看屋民眾，而相對人為任職於臺南之銷售
    跑單人員等語（見本院卷第7頁，原法院卷第9頁），以上足
    認相對人住居所、提供勞務所在地均在臺南市，依上開說明
    ，本件之管轄法院應為臺南地院。
　㈢按「當事人得以合意定第一審管轄法院。但以關於由一定法
    律關係而生之訴訟為限。前項合意，應以文書證之。」，民
    事訴訟法第24條定有明文，其立法理由為「各國立法例中，
    於合意管轄，或有以書狀為據者（如日本民事訴訟法、奧國
    法院編制法是），或有以默示為已足者（如日本民事訴訟法
    改正案、德意志民事訴訟法是），然為確實起見，應以書狀
    為據也。」，顯有排除以默示之意思表示方式達成管轄之合
    意。又所謂默示之意思表示，係指依表意人之舉動或其他情
    事，足以間接推知其效果意思者而言，若單純之沉默，則除
    有特別情事，依社會觀念可認為一定意思表示者外，不得謂
    為默示之意思表示（最高法院101年度台上字第1294號裁判
    要旨參照）。查兩造間僱傭合約之書面並無合意管轄之約定
    （見原法院卷第17、19頁），又抗告人雖於109年3月19日寄
    送給相對人函文，其主旨記載「關於本公司臺南銷售經理葉
    瑞明君告知臺南銷售人員東宜佳君離職一事…」；及說明欄
    第點載有「遇有爭議時，雙方同意以台灣台北地方法院為
    第一審法院管轄」等語（見原法院卷第33頁），惟該函係抗
    告人單方之意思表示或意思通知，抗告人並未提出相對人同
    意該管轄之合意之文書證據，且單純之沉默，尚不得謂為默
    示之意思表示，遑論合意管轄應以文書證之，不得以默示意
    思表示方式為之，因此，難認兩造有達成由臺北地院管轄之
    合意。從而，抗告人主張相對人未接聽電話，事後亦未提出
    任何疑義，應屬默認云云，顯非有據。
四、綜上所述，相對人住所地及勞務提供地均在臺南市，自應由
    臺南地院管轄。原裁定將本件移送臺南地院，於法並無違誤
    ，抗告意旨指摘原裁定不當，求予廢棄，為無理由，應予駁
    回。　　
五、據上論結，本件抗告為無理由，爰裁定如主文。　　
中　　華　　民　　國　　109 　年　　6 　　月　　30　　日
                  勞動法庭
                      審判長法  官   黃雯惠
                            法  官   林佑珊
                            法  官   賴秀蘭
正本係照原本作成。
不得再抗告。
中　　華　　民　　國　　109 　年　　7 　　月　　2 　　日

                            書記官   林淑貞